臺灣屏東地方法院刑事判決　　　　　　　 96年度訴字第489號
公　訴　人　臺灣屏東地方法院檢察署檢察官
被　　　告　乙○○
指定辯護人　本院公設辯護人張宏惠
上列被告因搶奪等案件，經檢察官提起公訴（96年度偵字第2095
號），本院判決如下：
    主  文
乙○○意圖為自己不法之所有，而搶奪他人之動產，累犯，處有
期徒刑貳年陸月。棉質手套壹副沒收。
    事  實
一、乙○○前因犯搶奪罪，經本院93年度訴字第570 號判處有期
    徒刑2 年確定，於民國93年11月30日入監執行，95年6 月14
    日因縮刑假釋出監，95年7 月28日因縮刑期滿未經撤銷假釋
    而執行完畢。
二、詎其經前開有期徒刑執行完畢後5 年內，仍不知悔悟，因染
    毒癮而缺錢花用，竟基於意圖為自己不法所有而搶奪之犯意
    ，於96年3 月2 日凌晨2 時40分許，駕駛車牌號碼PJO-755
    號重型機車、配戴其所有方便作案並可逃避查緝之棉質手套
    1 副，在屏東縣東港鎮○○路（即省道臺17線公路）一帶找
    尋行搶對象時，見甲○○獨自駕駛機車自其對向，即東港往
    下方向駛來，會車後，認為有機可乘，乃自甲○○後方折
    回尾隨，然其明知機車行進時因穩定性較差，若突遭外力干
    擾，極易因重心不穩而失控，依當時情形甲○○隨身皮包係
    以斜背方式背掛，不易離身，若遭強力拉扯，猶不免身體隨
    之牽動而摔倒受傷，乃其為遂行搶奪，仍不惜乘甲○○不備
    而趨前猛力拉扯其皮包，雖致甲○○因而人車失控倒地，受
    有右手、雙腳多處擦挫傷併左腳趾甲半脫落之傷害，仍未順
    利扯得該皮包，嗣乙○○乘勢回身接續再取之際，因甲○○
    為恐將不利於己，急將上開內有身分證、駕照、國際牌GD88
    銀色手機、型號MONO之男用手錶1 只、零錢新臺幣（下同）
    數十元，化妝盒1 個、皮紋式樣皮夾1 只、戒指1 只之皮包
    自行交出，乙○○得手後，即原車往下方向逃逸，嗣於同
    年月9 日凌晨3 時30分許，另駕駛車牌經刻意黏貼遮掩之機
    車行經屏東縣警察局內埔分局附近時，偶因該局警員為調查
    轄區內甫發生之刑案而依法對其盤查，乙○○自知難逃查緝
    ，自行供出前揭犯行而接受裁判，並配合取出上開黑色皮包
    1 只、皮紋式樣皮夾1 只、零錢包1 只、化妝盒1 個、充電
    器1 個、戒指1 只等物，警方並查扣上開手套1 副（扣於另
    案臺灣屏東地方法院檢察署96年度偵字第4230號卷內），另
    其搶得之零錢、手機則分別經乙○○於查獲前花光及丟棄。
三、案經甲○○告訴及屏東縣警察局潮州分局報告臺灣屏東地方
    法院檢察署檢察官偵查起訴。
    理  由
壹、證據審查部分
一、按被告以外之人（含證人、鑑定人、告訴人、被害人、共同
    被告等）於審判外之陳述，雖不符刑事訴訟法第159 條之1
    至之4 等4 條之規定，而經當事人於審判程序同意作為證據
    ，法院審酌該言詞陳述或書面陳述作成時之情況，認為適當
    者，亦得為證據，刑事訴訟法第159 條之5 第1 項定有明文
    。其立法意旨在於傳聞證據未經當事人之反對詰問予以核實
    ，原則上先予排除，惟若當事人已放棄反對詰問權，於審判
    程序中表明同意該等傳聞證據可作為證據；基於尊重當事人
    對傳聞證據之處分權，並充實證據資料以利真實發見，強化
    言詞辯論功能，使訴訟程序得以順暢進行，上開傳聞證據亦
    均具有證據能力。
二、本件公訴人所提證人甲○○於警詢及偵查中經具結後所為陳
    述，與卷附驗傷診斷證明書等證據方法，茲以該警詢筆錄除
    係警員在日常辦公所在之警局內依法對該證人進行詢問，並
    以全程錄音方式擔保過程之正當性，詢畢並由受詢人審視記
    載內容後簽名以示與所述意旨相符，不當製作之可能性極低
    ；證人於偵查中經檢察官調查時具結後所為陳述，與卷附屬
    於從事業務之醫師於業務上所製作證明文書之驗傷診斷證明
    書，依現有卷證均不能認為有何顯不可信之情況外，各證據
    並均已經被告乙○○於本院行準備程序及審理時明示同意採
    用，應認為有證據能力。
貳、實體部分
一、訊據被告乙○○對其前揭時地騎車尾隨並搶奪甲○○所有皮
    包，甲○○除因而失控摔倒受傷，並在其回身接近時，自行
    將皮包交出等情，均自白不諱，核與證人即告訴人甲○○於
    前引警、偵詢筆錄中，及本院審理時到庭以證人身分具結並
    接受交互詰問而證述綦詳，復有驗傷診斷證明書、贓物認領
    保管單、現場及查獲照片7 幀在卷可參（警卷第15頁至第20
    頁）。另訊據被告乙○○對其前揭時地於甲○○倒地後復回
    身接近之行為，固矢口否認有取財之意思，辯稱：伊當時係
    單純為求逃跑，因考慮折回之路線比較好逃乃繞回來，於騎
    經被害人身邊時，被害人就說皮包要給伊云云。惟查，本件
    事發現場為屏東縣東港鎮○○路，即省道臺17線公路東港至
    下路段，事發當時證人即告訴人甲○○係往下方向行駛
    返家時，為對向（即往東港方向）騎車駛來之被告乙○○盯
    上，並於會車後迴轉而趨前行搶，已如前述，被告乙○○雖
    辯稱其因拉扯搶奪皮包致甲○○因而倒地後復行折回（往東
    港方向）之目的，僅在便於逃逸而已，然姑不論其折回並取
    得甲○○之皮包後，係往下方向，而非東港方向駛離一節
    ，業據證人甲○○於警詢中指述明確（警卷第10頁），與上
    開所稱選擇逃逸之方向，已然矛盾；衡情，苟被告乙○○於
    第一次出手拉扯未得後，即決意放棄而逃逸，其加速駛離並
    避免再次接近被害人以免加深被害人對其印象，甚或遭被害
    人反擊或其他不利作為尚且不及，應不致選擇再次折回由被
    害人身邊經過之方式，遑論其果已決意加速逃離，以其騎車
    之速，被害人在其回頭至騎經身旁僅行駛4 、5 公尺之距離
    間，豈能及時將跨繞頭部、臂膀而斜背之皮包取下並交付之
    ，是其所辯，顯與事理不符，不足採信。其前揭時地乘被害
    人不備而以拉扯方式橫施不法腕力搶奪皮包時，因第一時間
    未能得手而再起接續作為之間，因被害人放棄護財而順利得
    手之事實，堪予認定。本件被告犯罪事證已臻明確，應依法
    論科。
二、按刑法第325 條規定之搶奪罪，係以乘人不及抗拒，公然掠
    取其財物為成立要件（最高法院32年上字第2181號判例意旨
    參照），僅須行為人本於搶奪之主觀犯意並著手該構成要件
    行為而取得他人動產即為已足，其得財結果之實現，原不限
    於行為人所施不法腕力已完全凌駕、剝奪被害人對物之現實
    支配所生之持有狀態改變，而排除行為人著手上開行為持續
    間，因被害人收手中止護財作為而得手之情形。故核：
  (一)被告乙○○前揭所為，係犯刑法第325 條第1 項搶奪罪。公
    訴意旨漏未將被告乙○○回身係為接續取財並果而得財之作
    為一併評價為搶奪犯行之延續，而依同條第2 項未遂犯之規
    定予以論告，惟刑事訴訟法第300 條所謂變更法條，係指罪
    名之變更，茲其罪名同為搶奪，僅行為態樣有既遂未遂之分
    ，本院自得逕為判決，無庸援引刑事訴訟法第300 條變更檢
    察官起訴之法條（最高法院87年度臺上字第3234號判決意旨
    參照）。
  (二)又被告乙○○猛力拉扯被害人致其自行進中機車上摔倒受傷
    ，雖屬個案犯罪計畫中以為搶奪之手段，然依其對被害人造
    成傷害之強度及結果，顯非一般因搶奪犯行施腕力必然所生
    ，應認已構成同法第277 條第1 項普通傷害罪，然其以前開
    方式傷害被害人為搶奪計畫犯行之一部，係以1 行為實現2
    構成要件，侵害2 法益而成立上開2 罪，公訴意旨以其所犯
    係本於各別犯意所為，請求論以數罪，容有未洽，然就起訴
    之效力及其範圍既不生影響，應由本院逕依刑法第55條想像
    競合之例，從一重之搶奪罪處斷。
  (三)另被告乙○○前因犯搶奪罪，經本院93年度訴字第570 號判
    處有期徒刑2 年確定，於93年11月30日入監執行，95年6 月
    14日因縮刑假釋出監，95年7 月28日因縮刑期滿未經撤銷假
    釋而執行完畢，有臺灣高等法院被告前案紀錄表及臺灣屏東
    地方法院檢察署刑案資料查註紀錄表各1 份在卷可按，乃受
    徒刑之執行完畢，5 年以內因故意而再犯本件有期徒刑以上
    之罪，應依累犯之規定，加重其刑。
  (四)被告乙○○前揭時地為警懷疑涉及他案而攔檢時，承辦警員
    係因被告乙○○自承有搶奪犯行，並循其供述起出扣案物後
    ，始查獲本案等情，業據證人即執行攔檢之警員吳鑫欉於本
    院審理時到庭證述屬實（本院卷第63頁），係對於未發覺之
    犯罪自首而受裁判，經審酌其為警攔檢而供述犯行之動機、
    情節，自首行為就具體個案查獲、實現國家刑罰權所生實益
    之程度，併依刑法第62條前段規定減輕其刑。其兼有刑之加
    重及減輕事由，依法先加重後減輕之。
三、爰審酌被告乙○○之年齡、品行、智識能力、犯罪動機、手
    段、對於法益所生侵害之程度，其為69年2 月27日出生、受
    有高職畢業教育程度、業工之人，有警詢年籍資料在卷可參
    ，本件犯罪時年27歲，除前開構成累犯之執行紀錄，已如前
    述，不再重複評價外，並因於前揭時地經查獲前曾施用毒品
    而併遭查獲，已經本院96年度毒聲字第75號裁定送觀察、勒
    戒，於96年3 月9 日入所執行，96年4 月27日出所執行完畢
    ，有臺灣高等法院被告前案紀錄表及臺灣屏東地方法院檢察
    署刑案資料查註紀錄表各1 份在卷可按，素行欠佳，並考量
    其因缺錢吸毒而行搶之動機，於夜間在省道公路上選擇獨自
    騎車女子下手犯罪之手段，犯罪致被害人自行進中機車摔落
    所生之危險性，對於社會人心、治安環境所生影響之程度，
    及其犯罪後均能坦承犯行，態度尚可等一切情狀，量處如主
    文所示之刑。至公訴意旨雖以被告乙○○本件犯行除具備累
    犯之加重條件，又其身染毒品惡習，不知奮勉向上，屢對夜
    歸女子強奪財物，雖未獲取鉅額錢財，惟已造成鄉民極大恐
    慌為由，具體求處有期徒刑6 年，固屬卓見，惟公訴意旨認
    定被告乙○○本件所犯搶奪罪與傷害罪為數罪之關係，依法
    乃應分論併罰，然經本院審理結果，被告所犯前開兩罪間具
    有想像競合犯關係，僅從一重罪處斷，既如前述，其宣告罪
    刑之個數，已然有異；又被告乙○○前揭犯行因符合自首要
    件，經本院審酌其情節，復予減輕其刑如上，而為公訴意旨
    求刑時所未及考量，是本件量刑基礎既有差異如上，果仍以
    前開求處之同一刑度量處，毋寧太過，併此敘明。
四、棉質手套1 副（扣於另案臺灣屏東地方法院檢察署96年度偵
    字第4230號，詳卷附查獲模擬照片、該案扣押物品清單）為
    被告乙○○所有並供本件犯罪使用之物，業據其供承在卷，
    併依刑法第38條第1 項第2 款規定宣告沒收。另被告乙○○
    前揭犯罪時配戴之口罩、安全帽等物，既據其供述為平日騎
    車即配戴之物，核與常情相符，復無證據可認係本件為供犯
    罪使用之物，爰不另為沒收之諭知，附此敘明。
據上論斷，應依刑事訴訟法第299 條第1 項前段，刑法第325 條
第1 項、第277 條第1 項、第55條、第47條第1 項、第62條前段
、第38條第1 項第2 款，刑法施行法第1 條之1， 判決如主文。
本案經檢察官許英輝到庭執行職務
中　　華　　民　　國　　96　　年　　10　　月　　3 　　日
                刑事第二庭  審判長法　官　黃國永
                                  法　官　蘇碧珠
                                  法　官　陳松檀
以上正本證明與原本無異。
如不服本判決應於收受本判決送達後10日內向本院提出上訴書狀
，其未敘述上訴理由者，並得於提起上訴後10日內向本院補提理
由書狀（均須按他造當事人之人數附繕本）「切勿逕送上級法院
」
中　　華　　民　　國　　96　　年　　10　　月　　3 　　日
　                                書記官  林祥玉
附錄本判決論罪之法條：
中華民國刑法第325條
意圖為自己或第三人不法之所有，而搶奪他人之動產者，處6 月
以上5 年以下有期徒刑。
因而致人於死者，處無期徒刑或7 年以上有期徒刑，致重傷者，
處3 年以上10年以下有期徒刑。
第1 項之未遂犯罰之。
